【裁判字號】    95,聲判,35
【裁判日期】    951213
【裁判案由】    聲請交付審判
【裁判全文】
臺灣臺南地方法院刑事裁定              95年度聲判字第35號
聲  請  人
即告訴人    乙○○
代  理  人  徐朝琴  律  師
被      告  甲○○
上列聲請人因被告甲○○過失傷害案件，不服臺灣高等法院臺南
分院檢察署檢察長駁回再議之處分（九十五年上聲議字第九一六
號），聲請交付審判，本院裁定如下：
    主    文
聲請駁回。
    理    由
一、聲請交付審判意旨略以聲請人九十五年十一月十日刑事聲請
    交付審判狀及九十五年十一月二十八日交付審判補充理由狀
    所載。
二、按聲請人不服上級法院檢察署檢察長或檢察總長認再議為無
    理由而駁回之處分者，得於接受處分書後十日內委任律師提
    出理由狀，向該管第一審法院聲請交付審判。法院認為交付
    審判之聲請不合法或無理由者，應駁回之。刑事訴訟法第二
    百五十八條之一、第二百五十八條之三第二項前段，分別定
    有明文。另按新修正刑事訴訟法第二百五十八條之一規定聲
    請人得向法院聲請交付審判，係新增對於「檢察官不起訴或
    緩起訴裁量權」制衡之一種外部監督機制，法院僅就檢察官
    所為不起訴或緩起訴之處分是否正確加以審查，以防止檢察
    機關濫權，依此立法精神，同法第二百五十八條第三項規定
    法院審查聲請交付審判案件時「得為必要之調查」，其調查
    證據之範圍，自應以偵查中曾顯現之證據為限；而同法第二
    百六十條對於不起訴處分已確定或緩起訴處分期滿未經撤銷
    者得再行起訴之規定，其立法理由說明該條所謂不起訴處分
    已確定者，包括「聲請法院交付審判復經駁回者」之情形在
    內，是前述「得為必要之調查」，其調查證據範圍，更應以
    偵查中曾顯現之證據為限，不得就聲請人新提出之證據再為
    調查，亦不得蒐集偵查卷以外之證據，否則，將與刑事訴訟
    法第二百六十條之再行起訴規定，混淆不清，亦將使法院兼
    任檢察官而有回復「糾問制度」之虞；且法院裁定交付審判
    ，即如同檢察官提起公訴使案件進入審判程序，是法院裁定
    交付審判之前提，必須偵查卷內所存證據已符合刑事訴訟法
    第二百五十一條第一項規定「足認被告有犯罪嫌疑」檢察官
    應提起公訴之情形，亦即該案件已經跨越起訴門檻，否則，
    縱或法院對於檢察官所認定之基礎事實有不同判斷，但如該
    案件仍須另行蒐證偵查始能判斷應否交付審判者，因交付審
    判審查制度並無如同再議救濟制度得為發回原檢察官續行偵
    查之設計，法院仍應依同法第二百五十八條之三第二項前段
    規定，以聲請無理由裁定駁回，合先敘明。
三、臺灣臺南地方法院檢察署九十五年度偵字第一二六四九號不
    起訴處分書及臺灣高等法院臺南分院檢察署九十五年上聲議
    字第九一六號駁回聲請再議之處分係以：被告甲○○堅決否
    認有何過失犯行。經查：將被害人葉黃藤相關之完整病歷（
    包括護理記錄、所有檢驗報告、Ｘ光片）及聲請人提供之相
    關資料，送請行政院醫事審議委員會審議鑑定，鑑定結果認
    為：「1.根據文獻記載，嚴格的血糖控制，可以有效降低糖
    尿病病人微血管之併發症（如視網膜病變、腎病變及神經病
    變），但不會顯著減少大血管病變（如中風）之發生。一般
    而言，糖尿病病人中風的風險約為非糖尿病病人之二至五倍
    ，若合併高血壓、吸菸、年紀大、男性、心律不整、血糖偏
    高及膽固醇過高者更會增加其中風的機率。本案病人為糖尿
    病多年，且血糖控制不良，膽固醇過高及陳舊性腦中風病史
    等危險因子，故非單純血糖控制不佳而增加中風機會。2.腦
    中風病人無論是否有糖尿病，由其中風急性期時血糖值之高
    低可以推測其預後，但不會因為未定期監控而增加再中風之
    風險。因據研究報告指出，中風病人再度中風的風險在二十
    四小時之後於同一血管區域發生者為百分之十四點五至十八
    點三，若為不同血管區域，其中風風險為百分之七至八點三
    ，一個月之後其風險約為百分之四點八至五點九，由此可見
    中風病人在急性期中再發率相當高。3.根據文獻報告，五成
    以上之中風病人，在急性期都會出現血糖增高情況，尤其是
    症狀較嚴重的患者，這種情形會更加明顯。病人為第三度中
    風患者，且已有出現四肢無力、吞嚥困難及言語不清，又於
    四月二十一日以後出現嚴重嘔吐情況，推斷此時已有再度中
    風之症狀，故誘發血糖值更加攀升，而非血糖暴增引發腦中
    風。」此有行政院衛生署醫事審議委員會九十五年七月二十
    日鑑定書在卷足稽。是依鑑定結果認為不會因為未定期監控
    血糖值而增加再中風之風險。從而，被告就本件醫療既無過
    失可言，自難論以業務過失罪責，此外復查無積極證據足認
    被告有何業務過失犯行，尚難僅憑聲請人之片面指訴而入人
    罪，應認其嫌疑尚屬不足等，為主要依據。
四、聲請人則以：(一)依其所提卷內國內各大醫院之文獻報告資料
    顯示，糖尿病併發症，會導致大血管病變，引發中風，預防
    的方法就是控制血糖，故上開醫事審議委員會之鑑定：「不
    會因未定期監控血糖增加中風之風險．．．故誘發血糖值更
    加攀升，而非血糖暴增引發中風」之鑑定結果及被告所謂嚴
    格控制血糖並無法避免中風，高血糖會引起中風是不對的。
    (二)依台南市衛生局於九十四年六月二十一日本案醫療爭議協
    調時，參與協調之奇美醫院周劍文醫師，確在場表明病患於
    九十四年四月十四日至九十四年四月二十三日住院期間，院
    方並未確實執行血糖監測，屬醫療上之瑕疵，有葉文瑞、葉
    家全等人在場聽聞，可資傳訊，此外並有九十四年七月五日
    被告與告訴人家屬洽談，對談內容中坦承疏失之錄音對話光
    碟附於卷內可稽。(三)上開醫事審議委員會之鑑定結果第三款
    固認定「．．病人又於九十五年四月二十一日以後出現嚴重
    嘔吐情況，推斷此時已有再度中風之症狀，故誘發血糖值更
    加攀升，而血糖暴增引發中風」，惟依被告醫院之護理記錄
    單卻明載：九十四年四月二十二日十五時三十分家屬推輪椅
    至一樓復健．．．」有該記錄單可稽，足證被告所作「病患
    於九十四年四月二十一日以出現嚴重嘔吐情況，推斷此時已
    有再度中風之症狀之診斷顯屬矛盾，蓋前一天有中風症狀之
    病患，豈有於次日就被容許進行復健之理，其診斷自有錯誤
    。
五、經查：行政院衛生署醫事審議委員係由行政院衛生署依醫療
    法第七十三條規定設置，其職務包括關於司法或檢察機關委
    託鑑定事項，其組織成員則置主任委員一人，委員十四人至
    二十四人，均由署長就有關機關代表、專家學者及社會人士
    中聘兼之，聘期均為一年。前項委員至少應有三分之一以上
    為法律專家及社會人士。另醫事鑑定小組則置委員二十一人
    至二十七人，並以一人為召集人，除由署長就本會委員指定
    兼任外，並就其他醫療專家聘兼之；其聘期與本會委員相同
    且醫事鑑定小組分組委員至少應有三分之一以上為法律專家
    或社會人士。其鑑定程序則由醫事鑑定小組得依鑑定案件性
    質，分組召開會議。該會會議或小組會議，須有全體委員或
    小組委員過半數之出席，決議事項須有出席委員過半數之同
    意，可否同數時，由主席裁決之。而該會審議醫事鑑定得指
    定委員或委託有關機關及學術機構先行調查研究，必要時並
    得邀請有關機關或專家學者列席諮商，此觀諸行政院衛生署
    醫事審議委員組織規程自明（該組織規程雖於95年2月7日廢
    止，然本案發生及鑑定，均在該日期之前，行政院衛生署醫
    事審議委員會，自當係依該規程運作），故該機關要屬公正
    客觀之鑑定機構，其鑑定報告自有一定之公信力而有相當之
    證據力。
六、本案嗣經檢察官檢送全案卷證，並依告訴人所提疑問，要求
    行政院衛生署醫事審議委員會加以鑑定，事後鑑定結果其中
    第一點：「為：「1.根據文獻記載，嚴格的血糖控制，可以
    有效降低糖尿病病人微血管之併發症（如視網膜病變、腎病
    變及神經病變），但不會顯著減少大血管病變（如中風）之
    發生。」與聲請人所提出之文獻資料，縱有岐異。然查綜觀
    聲請人所提出之文獻資料，並未專就有多次中風之病史且可
    能已有再度中風之患者，所為之論著，與本案行政院衛生署
    醫事審議委員會係針對被害人葉黃籐之情況所為判斷，已有
    差距，且上開鑑定結果第一點似僅為敘言旁論，其鑑定結果
    重點應係在鑑定結果第三點：「3.根據文獻報告，五成以上
    之中風病人，在急性期都會出現血糖增高情況，尤其是症狀
    較嚴重的患者，這種情形會更加明顯。病人為第三度中風患
    者，且已有出現四肢無力、吞嚥困難及言語不清，又於四月
    二十一日以後出現嚴重嘔吐情況，推斷此時已有再度中風之
    症狀，故誘發血糖值更加攀升，而非血糖暴增引發腦中風。
    」，而聲請人所提資料就此似未敘及，從而自無從以聲請人
    所提之文獻資料而據為認定鑑定報告違反一般醫療常規及定
    論而不可採，且如為究明上開鑑定結果第三點是否違反一般
    醫療常規，則需調查本案卷證以外之證據，依首開說明，除
    得依刑事訴訟法第二百六十條規定再行起訴外，與交付審判
    之規定意旨未符。基此，檢察官以醫事審議委員會之鑑定結
    果，採為處分之證據，難謂有何採證失當之處，本院自亦無
    從遽指為違法而裁定交付審判。
七、再本件聲請人爭執最烈者，似為被害人葉黃籐自九十四年四
    月十四日入院至同年月二十三日止，連續九日沒有監「測」
    血糖，致此期間被害人葉黃籐頭暈嘔吐、意識逐漸不佳、病
    情惡化。然查監「測」血糖不過為瞭解患者血糖變化之檢驗
    過程，重要者厥為是否對血糖之「控制」，亦即身為醫療人
    員對醫療過程是否有疏失，重要者係檢視其是否為適時、適
    當之治療，檢測過程無非係對如何為治療，提供一參考資料
    而已。經查本件被告甲○○縱如有聲請人所述：連續九日未
    監「測」被害人葉黃籐之血糖，然被告其已於被害人葉黃籐
    四月十四日住院後，每日使之服用降血糖藥ＡＶＡＮＤＩＡ
    一顆，每天二次，ＡＭＡＲＹＬ二顆每天一次以及ＭＥＴ
    ＦＯＲＭＥＮ一顆每天三次，為降血糖治療之最高劑量，已
    據被告於九十四年八月二十三日答辯狀中陳明在卷，而聲請
    人就此亦無異議，基此被告就被害人葉黃籐之血糖控制似難
    謂無適時適當之醫療，因為就算被告持續監測被害人葉黃籐
    之血糖，其所採取之醫療手段，恐亦難脫上開給藥之方式，
    蓋因控制血糖之劑量已達最高。另據卷內證據復未見有其他
    更妥適之治療方式，而認被告有何疏失，故被告未持續監測
    被害人葉黃籐之血糖，縱有醫療過程上之瑕疵，亦難據此認
    與被害人葉黃籐事後血糖攀升、嚴重中風，有相當之因果關
    係。況據上開行政院衛生署醫事審議委員會之鑑定，係因被
    害人葉黃籐已有再度中風之症狀，故誘發血糖值更加攀升，
    而非血糖暴增引發腦中風，兩者因果關係恰好倒置。
八、另聲請人所指依台南市衛生局於九十四年六月二十一日本案
    醫療爭議協調時，參與協調之奇美醫院周劍文醫師，確在場
    表明病患於九十四年四月十四日至九十四年四月二十三日住
    院期間，院方並未確實執行血糖監測，屬醫療上之瑕疵，有
    葉文瑞、葉家全等人在場聽聞，可資傳訊，此外並有九十四
    年七月五日被告與告訴人家屬洽談，對談內容中坦承疏失之
    錄音對話光碟附於卷內可稽云云。然查如前段說明，縱院方
    並未確實執行血糖監測，有醫療上之瑕疵，然該瑕疵與被害
    人葉黃籐事後之中風，並無因果關係，有如前述，亦難執此
    認原不起訴處分不當。再據聲請人所提錄音光碟及譯文內容
    ，其中固有「不對就不對了」之對話，惟該「不對」究係何
    指？是否指未執行血糖監測或另有所指，從錄音光碟及譯文
    內容並無得知，如係血糖監測即有如前述，如另有所指，則
    需蒐集偵查卷以外之證據，並不符合聲請交付審判之規定。
    基此，聲請人所提上開證據，亦不足據為本院准為交付審判
    之依據。遑論該紀錄第二點後段亦已敘明：「血糖監測作業
    之執行，亦需配合病患之治療計劃；而血糖升高原因很多，
    可能與患者之感染有關（被害人葉黃籐事後似證明真另感染
    ，而非酮中毒），針對是否造成中風的原因或與其癒後之關
    係，則未有定論。」亦認本案被害人葉黃籐中風之原因可能
    非因血糖升高所致。
九、聲請人復以上開醫事審議委員會之鑑定結果第三款固認定「
    ．．病人又於九十五年四月二十一日以後出現嚴重嘔吐情況
    ，推斷此時已有再度中風之症狀，故誘發血糖值更加攀升，
      而血糖暴增引發中風」，惟依被告醫院之護理記錄單卻明
      載：九十四年四月二十二日十五時三十分家屬推輪椅至一
      樓復健．．．」有該記錄單可稽，足證被告所作「病患於
    九十四年四月二十一日以後出現嚴重嘔吐情況，推斷此時已
    有再度中風之症狀，診斷顯屬矛盾，蓋前一天有中風症狀之
    病患，豈有翌日，就被容許進行復健之理，其診斷自有錯誤
    云云。然查，行政院衛生署醫事審議委員會所為上開鑑定，
    係專以檢送之醫療紀錄為憑，非無所據。況且，被害人葉黃
    籐如非有再度中風之症狀，聲請人又何必於九十五年四月十
    二日出院後，二日後之十四日即重回醫院就診，故聲請人單
    憑復健之護理記錄，認醫事審議委員會有所誤斷，恐屬推測
    之詞，不足採憑。
十、依據上開事證，檢察官以被告傷害不能證明，因而為不起訴
    處分及駁回再議聲請，於事實調查程序及相關事證之評價，
    於法均無不合，聲請人猶執前詞，聲請交付審判，其聲請為
    無理由，爰依刑事訴訟法第二百五十八條之三第二項前段規
    定，裁定如主文。
中    華    民    國    95    年    12   月    13     日
              刑事第三庭    審判長  法  官  鄧希賢
                                    法  官  包梅真
                                    法  官  張銘晃
以上正本證明與原本無異。
本裁定不得抗告。
                                    書記官  張宜柔
中    華    民    國    95    年    12   月    13     日


司法院資訊處製作；財團法人民間司法改革基金會備份。
